臺灣士林地方法院民事判決　　　　　　　100年度再微字第2號
再審原告　　章心佛
法定代理人　章心禾
再審被告　　三軍總醫院附設民眾診療服務處
法定代理人　陳建同
上列當事人間給付醫療費用事件，再審原告對於中華民國100年
2 月10日本院99年度醫小上字第1號判決，提起再審之訴，本院
判決如下：
    主  文
再審之訴駁回。
再審訴訟費用由再審原告負擔。
    事實及理由
一、按再審之訴顯無再審理由者，得不經言詞辯論，以判決駁回
    之，民事訴訟法第502 條第2 項定有明文。
二、再審原告起訴主張：(一)再審原告於民國96年12月6 日因呼吸
    困難、意識障礙、血壓不穩等病況，經救護車轉送至再審被
    告醫院急診，經確診以呼吸困難及意識障礙收治入院，雙方
    成立醫療契約進行治療。住院期間並遵主治醫師指示將有關
    之重大傷病證明函送交醫院醫事人員收件註記。再審原告既
    是在「因呼吸衰竭需長期使用呼吸器」之00000000000 號重
    大傷病證明有限期間內（96年10月2 日至97年10月1 日），
    因重大傷病住院須併行他科治療，依全民健康保險保險對象
    免自行負擔費用辦法第6 條規定，自應免除自付負擔費用，
    本院99年度醫小上字第1 號民事確定判決（下稱原確定判決
    ）適用法規顯有錯誤。(二)再審原告之法定代理人為避免再審
    原告因長期缺乏必要的醫療器材及輔具，抱病出國籌措採購
    並洽詢工作，由於事出無奈急迫，情非得已又不能委託訴訟
    代理人代為出庭，只好向原法院呈遞民事聲請變更期日狀請
    求展延言詞辯論期日，且再審被告未於相當時期將一造辯論
    判決所提之聲明、事實或證據通知再審原告，再審原告收到
    再審被告提出之100 年1 月24日民事陳報狀已是100 年1 月
    27日言詞辯論期日之後，從而構成民事訴訟法第386 條第2
    款及第4 款所列不得一造辯論判決之情形。原確定判決有上
    開再審事由，爰依民事訴訟法第496 條第1 項第1 款、第49
    7 條規定，提起本件再審之訴等語，並聲明：原確定判決（
    除減縮部分外）廢棄，駁回再審被告之訴。
三、本件依民事訴訟法第502 條第2 項規定，不經言詞辯論而為
    判決，再審被告未提出書狀作何聲明或陳述。
四、按再審之訴，應於三十日之不變期間內提起。前項期間，自
    判決確定時起算，判決於送達前確定者，自送達時起算；其
    再審之理由發生或知悉在後者，均自知悉時起算。民事訴訟
    法第500 條第1 項、第2 項前段定有明文。經查，原確定判
    決係於100 年2 月10日確定，於100 年3 月14日合法送達於
    再審原告，再審原告於100 年4 月11日提起本件再審之訴，
    未逾30日之不變期間，合先敘明。
五、本院之判斷：
  (一)再審原告雖主張其係在「因呼吸衰竭需長期使用呼吸器」之
    00000000000 號重大傷病證明有限期間內（96年10月2 日至
    97年10月1 日），因重大傷病住院須併行他科治療，原確定
    判決卻未適用全民健康保險保險對象免自行負擔費用辦法第
    6 條規定，適用法規顯有錯誤云云。然查：
  1.按對於小額程序之第一審裁判，提起上訴或抗告，經以上訴
    或抗告無理由為駁回之裁判者，不得更以同一理由提起再審
    之訴或聲請再審，民事訴訟法第436條之31定有明文。
  2.本件再審原告就本院98年度湖小字第1514號判決提起上訴時
    ，即主張其係因重大傷病住院，應適用全民健康保險保險對
    象免自行負擔費用辦法第6 條規定免部分負擔，指摘該第一
    審判決違背法令，為其上訴理由之一，然經原確定判決以中
    央健康保險局98年10月9 日健保醫字第0980055563號函文所
    述：「『因呼吸衰竭須長期使用呼吸器者』之條件為：需使
    用呼吸器至少連續30天，每天依賴呼吸器至少6 小時。依所
    附病歷紀錄中並未顯示任何一天有符合上述條件，其（按即
    再審原告）住院病情顯與其重大傷病卡之病名不符；又依全
    民健康保險保險對象免自行負擔費用辦法第6 條第3 項規定
    ：保險對象免自行負擔費用範圍為因重大傷病須併行他科治
    療，或住院期間依病情需要，併行重大傷病之診療，故此案
    內之住院資料不符合重大傷病免部分負擔範圍之規定。」，
    認定再審原告並非「因重大傷病住院須併行他科治療」，因
    而不適用全民健康保險保險對象免自行負擔費用辦法第6 條
    規定，認再審原告之上訴為無理由而駁回之，則依據上開法
    律規定，再審原告自不得再以同一事由，提起再審之訴。惟
    再審原告猶執前詞，以原確定判決未適用全民健康保險保險
    對象免自行負擔費用辦法第6 條規定為理由提起本件再審之
    訴，於法自有未合。
  (二)再審原告另主張其因出國無法到庭，係有正當理由而未於10
    0 年1 月27日言詞辯論期日到場，且其於前開言詞辯論期日
    後始收受再審被告100 年1 月24日之陳報狀，是原法院准予
    一造辯論判決為不合法云云。惟查：
  1.按審判長以職權所定之言詞辯論期日，非有重大理由，法院
    不得變更或延展之，故當事人已受合法之通知後，雖聲請延
    展期日，然未經法院裁定准許前，仍須於原定日期到場，否
    則即為遲誤，法院自得許到場之當事人一造辯論而為判決。
    是當事人、訴訟代理人因請假或赴大陸地區洽事不能於言詞
    辯論期日到場者，如無可認為有不能委任訴訟代理人或複代
    理人到場之情形，即非屬不可避之事故，自非民事訴訟法第
    386 條第2 款所謂因正當理由而不到場（最高法院94年度台
    上字第1300號判決意旨參照）。
  2.經查，原法院於100 年1 月27日上午9 時20分進行言詞辯論
    期日之言詞辯論通知書，已於100 年1 月11日合法送達再審
    原告之法定代理人，有送達證書在卷可稽（本院99年度醫小
    上字第1 號卷第169 頁），再審原告卻遲至100 年1 月25日
    始以其法定代理人出國為由，向原法院聲請變更期日，惟未
    經原法院裁定准許，是依上開說明，再審原告法定代理人仍
    應遵期到庭，然再審原告法定代理人屆時並未到庭。又再審
    原告法定代理人於99年12月23日即已購置出國機票，有國際
    線航空機票購票證明單在卷可佐（本院卷第28頁），而其收
    受送達之日距言詞辯論期日尚有16日，應有充裕時間委任訴
    訟代理人出庭，且再審原告之法定代理人亦未舉證有何不能
    委任訴訟代理人到場之情事，自屬無正當理由不到場。另再
    審被告早於100 年11月30日即已提出陳報狀載明請求之費用
    明細，另於99年12月8 日具狀撤回關於電話費用部分之請求
    ，其於100 年1 月25日向原法院提出之民事陳報狀，並未變
    更聲明或提出新證據、新事實，僅是重申其於99年11月30日
    及12月8 日向原法院提出之民事陳報狀及撤回狀之內容，自
    不構成民事訴訟法第386 條第4 款所定不得一造辯論判決之
    事由。是原法院依再審被告之聲請，准為一造辯論判決，於
    法尚無不合。再審原告執此主張原確定判決具有民事訴訟法
    第497 條所規定之再審事由，亦不足取。
六、綜上所述，本件再審原告以原確定判決有民事訴訟法第496
    條第1 項第1 款及第497 條之再審事由為據，提起再審之訴
    ，顯無理由，爰不經言詞辯論，逕以判決駁回之。
七、據上論結，本件再審之訴為無理由，依民事訴訟法第436 條
    之32第4 項、第502 條第2 項、第78條，判決如主文。
中    華    民    國  100     年    11    月    30    日
                  民事第二庭  審判長法  官  林政佑
                                    法  官  絲鈺雲
                                    法  官  藍雅清
正本係照原本作成。
本件判決不得上訴。
 中    華    民    國  100     年    11    月    30   日
                                    書記官  張純華